臺灣臺中地方法院刑事判決　　　　　　　 94年度訴字第519號
公　訴　人　台灣台中地方法院檢察署檢察官
被　　　告　甲○○
　　　　　　　　　　五樓之一
選任辯護人　鐘登科律師
上列被告因偽造文書等案件，經檢察官提起公訴（92年度偵字第
21779號、93年度偵第11993號），本院判決如下：
    主    文
甲○○無罪。
    理    由
一、本件公訴意旨略以：被告甲○○與真實姓名、年籍不詳綽號
    「小白」之成年男子基於意圖為自己不法所有之概括犯意聯
    絡，先於民國（下同）九十二年七月五日共同前往台中市○○路一四七號丙○○所經營之「車成中古車商行」，由「小
    白」向丙○○自稱為陳永吉，佯稱係受壬○○之託前來購車
    ，旋即在汽車買賣合約書上代售人欄偽造陳永吉之簽名並於
    乙方（買方）欄偽造壬○○之簽名，偽造該汽車買賣合約書
    後，復將該合約書、變造之「壬○○」身分證及盜刻之印章
    （身分證及印章均未扣案）交付不知情之丙○○，購買該車
    行之中古自用小客車（牌照號碼Ｈ九─五五八七號，登記在
    梁進力名下），足以生損害於壬○○。丙○○再於同年月八
    日將該變造之身分證及偽造之印章交給不知情之代辦業者陳
    佳鈴委託填寫「汽（機）車過戶登記書」，偽造該登記書，
    持向交通部公路總局台中區監理所承辦公務員辦理過戶手續
    ，將該車登記至壬○○之名下，足以生損害於公路監理機關
    對車籍管理之正確性及壬○○。其等隨即在同日，持變造之
    壬○○及富振東之身分證及偽造之印章，在「和潤企業（股
    ）公司分期付款申請書」、「債權讓與暨動產抵押契約書」
    上偽造壬○○及富振東（保證人欄）之簽名蓋用印章，偽造
    該私文書，以該車向和潤企業股份有限公司（下稱和潤公司
    ）辦理動產抵押申貸新台幣（下同）二十四萬元，致和潤公
    司承辦人員陷於錯誤而核准貸得上述款項。甲○○、小白復
    於同年月十七日十六時許，承續前開犯意與年籍不詳綽號「
    賴仔」之成年男子及另一不知名之男子（共四人）基於犯意
    聯絡，共同前往高雄市，由甲○○向經營中古車行不知情之
    丁○○以乙○○之名義購買車號ＹＯ─五Ｏ九二號自用小客
    車，復將變造之「乙○○」身分證及盜刻之印章（均未扣案
    ）交付不知情之丁○○，再轉交給不知情之代辦業者委託填
    寫「汽（機）車過戶登記書」，偽造該登記書，於同日持向
    交通部公路總局高雄區監理所承辦公務員辦理過戶手續，將
    該車登記至乙○○之名下，足認生損害於公路監理機關對車
    籍管理之正確性及乙○○。其等於翌日，又持變造之乙○○
    及林福生之身分證及偽造之印章，在「日盛國際商業銀行（
    下稱日盛銀行）汽車貸款申請表暨約定書」、「債權讓與暨
    動產抵押契約書」上偽造乙○○及林福生（保證人欄）之簽
    名蓋用印章，偽造該私文書，以該車向日盛銀行辦理動產抵
    押申貸五十二萬元，致日盛銀行承辦人員陷於錯誤，而核准
    貸款，並撥款至中興商業銀行興中分行帳號0000000
    00000號林忠佐（另為不起訴處分）之人頭帳戶內，再
    提領花用，因認被告涉犯刑法第二百十六條、第二百十二條
    之行使變造之特種文書罪、第二百十六條、第二百十條之行
    使偽造之私文書罪及第三百三十九條第一項之詐欺取財及同
    法第二百零一條之偽造有價證券罪。（起訴書未載明被告涉
    犯偽造有價證券犯行名，惟業經蒞庭檢察官論告時補充論告
    ）。
二、按犯罪事實應依證據認定之，無證據不得認定犯罪事實；又
    不能證明被告犯罪者，應諭知無罪之判決，刑事訴訟法第一
    百五十四條第二項、第三百零一條第一項分別定有明文。次
    按所謂認定犯罪事實之證據，係指足以認定被告確有犯罪行
    為之積極證據而言，該項證據自須適合於被告犯罪事實之認
    定，始得採為斷罪之資料；又事實之認定，應憑證據，如未
    能發現相當確實證據，或證據不足以證明，自不能以推測或
    擬制之方法，以為裁判之基礎；認定犯罪事實所憑之證據，
    無論係直接證據或間接證據，其為訴訟上之證明，須於通常
    一般之人均不致有所懷疑，而得確信其為真實之程度者，始
    得據為有罪之認定，倘其證明尚未達到此一程度，而有合理
    之懷疑存在，復無其他調查途徑可尋，法院即應為無罪之判
    決，最高法院二十九年上字第三一○五號、四十年臺上字第
    八六號、七十六年臺上字第四九八六號判例著有明文。
三、訊據被告甲○○坦承於上揭時地與綽號「小白」之男子一起
    到丙○○所經營之「車成中古車商行」購買中古自用小客車
    （牌照號碼Ｈ九─五五八七號）一輛及與綽號「賴仔」等人
    ，共同前往高雄市，並於車內將變造之「乙○○」身分證一
    張交付予不知情之車商丁○○等情不諱，惟堅詞否認有偽造
    文書、偽造有價證券，行使變造特種文書犯行，辯稱：綽號
    「小白」、「賴仔」之男子說要買車，伊即經由朋友的介紹
    ，向丙○○買車，後來「小白」、「賴仔」等人說伊沒有車
    ，要向伊借車，伊不放心才跟著「小白」、「賴仔」等人南
    下辦理汽車過戶事宜，伊不知道「小白」、「賴仔」等人所
    提出之證件係偽造的等語。
四、公訴人認被告涉犯上開罪名，無非以：（一）被害人壬○○
    、乙○○指訴身分證件遭冒用等語。（二）證人丁○○證稱
    ：伊確定變造之乙○○身分證及偽造之印章係被告親手交付
    的等語。（三）被告無法提供「小白」、「賴仔」之真實姓
    名、聯絡方式（四）另有汽（機）車過戶登記書、汽車買賣
    合約書、和潤企業（股）公司分期付款申請書、債權讓與暨
    動產抵押契約書、日盛國際商業銀行汽車貸款申請表暨約定
    書，及變造之壬○○、富振東、乙○○、林福生之身分證影
    本與行動電話基本資料在卷為據。
五、惟經本院調查結果，認定如下：
（一）按被告以外之人於檢察事務官、司法警察官或司法警察調
      查中所為之陳述，與審判中不符時，其先前所為之陳述，
      具有較可信之特別情況，且為證明犯罪事實存否所必要者
      ，得為證據，刑事訴訟法第一百五十九條之二條定有明文
      ，查證人丁○○於本院結證稱：伊不確定要買Ｙ０─五０
      九二號自用小客車的人是誰等語，惟其於偵查中另結證稱
      ：「Ｙ０─五０九二號汽車是九十二年七月十七日胡福仁
      賣給我，我將車賣給同行自稱『小白』的人等語（見高雄
      地方法院檢察署九十三年度偵字第六三五七號卷），觀諸
      上揭證人於上揭偵查庭中作證之時間係九十三年四月二十
      九日，有上揭偵查筆錄一份在卷可憑，而於本院審理時作
      證之時間為九十四年八月九日，距離案發時間已超過二年
      ，本院認證人丁○○就本案發生經過之供述，以時間來看
      ，上揭偵查中之供述，具有較可信之特別情況，揆諸上揭
      說明意旨，自得採為證據，是以本院認定出面向證人丁○○購車之人係綽號「小白」之男子，並非被告，且該綽號
      「小白」之男子與丁○○係舊識，亦即被告辯稱：伊沒有
      向丁○○購買Ｙ０─五０九二號車，足堪採信。
（二）另查被告於九十二年七月五日與其他不詳姓名之成年男子
      共同至丙○○所經營之中古汽車商行購買Ｈ九─五五八七
      號自用小客車及其於九十二年七月十七日與不詳姓名之成
      年男子共同前往高雄市購買ＹＯ─五０九二號自用小客車
      時，均使用真實姓名或讓他人使用自己所有之行動電話及
      任職公司（即勁順汽車股份有限公司）之電話，業據證人
      丙○○於偵審中結證：九十二年七月五日被告甲○○偕同
      其他不詳姓名之男子共同向伊購車，甲○○交給他上面記
      載有鈴木汽車銷售業務頭銜之名片，並在買賣合約書上簽
      上「甲○○」之真實姓名，被告甲○○只去過一次，過了
      一個星期，才由其他第一次隨同被告前來之人攜帶身分證
      （假證件）、印章來辦理等語明確，另經證人丁○○結證
      稱：伊與被告不認識，只有在高雄交證件時看過等語屬實
      ，且有丁○○所使用之行動電話0000000000之
      通聯紀錄一份、遠傳電信股份有限公司行動電話客戶基本
      資料一張、勁順汽車股份有限公司登記事項卡附卷可憑，
      倘被告與綽號「小白」等不詳姓名之成年男子有行使偽造
      特種文書、行使偽造文書、詐欺取財之犯意聯絡，依上揭
      綽號「小白」等人之犯罪手法，主要在使用假證件，隱匿
      自己身分，使用未顯示號碼之手機、利用人頭詐貸觀之，
      該等犯罪集團之智識程度非低，顯可預見被害人遭銀行追
      償，一定會因被害人之告訴而遭受調查，而在證人丙○○
      及證人丁○○原先都不認識被告之情況下，被告何以仍使
      用真實姓名，且讓綽號「小白」之男子使用伊公司之電話
      及手機，致輕易遭警方查獲？況被告僅有上揭介紹購車、
      簽訂契約及轉交證件之事宜，並無證據證明被告有參與上
      揭自用小客車之汽車貸款事宜，另上揭Ｈ九─五五八七號
      及Ｙ０─五０九二號自用小客車，均由綽號「小白」等人
      付清車款，則被告單純介紹渠等購車、代為簽約及轉交證
      件之行為，尚無從證明其與取得貸款之人有行使偽造文書
      、行使偽造特種文書及詐欺取財之犯意聯絡，是以被告辯
      稱：伊因汽車買賣而認識綽號「小白」之男子，致遭利用
      而與綽號「小白」之男子至丙○○所經營之中古汽車商行
      購車並前往高雄向丁○○購車乙節，足堪採認。
（三）上揭變造之乙○○之身分證及偽刻之印章，固然係被告親
      手交付予丁○○，以便辦理汽車過戶手續，業據被告自承
      在卷，惟上揭交付證件之過程中，共同前往買車之人不只
      被告一人，業據證人丁○○於本院審理時結證明確，又綽
      號「小白」之人，嗣後以車號ＹＯ─五０九二號自用小客
      車為抵押標的物，向日盛國際商業銀行辦理貸款，被告並
      未參與，業據匯豐汽車股份有限公司即承辦上揭汽車貸款
      對保事宜之業務員，即證人庚○○於本院結證稱：在辦理
      對保之過程中均未與被告聯繫，上揭自用小客車之貸款係
      案外人辛○○介紹辦理的等語明確，是以被告辯稱：伊在
      前往高雄之途中，僅單純因座位之關係，幫忙轉交上揭變
      造之乙○○身分證、印章給丁○○，不知道上揭證件之內
      容，亦不知道上開證件是變造或偽造的等語，亦可採信。
（四）再查：被告向綽號「小白」之男子介紹丙○○後，所簽立
      之契約係簽被告甲○○之姓名，業據證人林金水於本院審
      理時結證明確，惟後來持以辦理貸款之買賣合約書竟遭抽
      換成其上有偽造壬○○簽名（買方）之汽車買賣合約書，
      有汽車買賣合約書一份在卷可憑（見台灣台中地方法院檢
      察署九十二年度偵字第二一七七九號偵查卷第二十六頁）
      ，核與證人丙○○於本院審理時結證情節相符，益見被告
      與綽號「小白」之男子就本案並無犯意聯絡，否則綽號「
      小白」之男子何以要將有被告簽名之買賣合約書調包？顯
      見綽號「小白」之男子等人係於蒙騙被告簽下買賣合約書
      ，嗣於取得偽造之壬○○身分證，再依壬○○之資料偽簽
      買賣合約書。
（五）此外復查無其他積極證據足以證明被告有行使偽造特種文
      書、偽造私文書、詐欺取財、偽造有價證券罪，本案罪證
      不足，揆諸上揭說明意旨，自應為無罪之諭知。
六、台灣台中地方法院檢察署九十三年度偵字第一五六六六號併
    案移送意旨略以：被告甲○○與真實姓名年籍不詳綽號「小
    白」之成年男子，基於意圖為自己不法之所有之概括犯意，
    持變造之癸○○身分證，先於九十二年六月二十五日前往彰
    化縣大村鄉○○路○段一二二號賴坤鐘所經營之中古車行，
    購買Ａ七─三一九三號自用小客車，復於九十二年七月二日
    數日前，在高雄市不詳地址丁○○所經營之小古車行，購買
    車牌號碼Ｄ九─四八九六號自用小客車，再以變造之林忠佐
    之身分證申請中興商業銀行興中分行0000000000
    0號帳戶，另以變造之子○○之身分證，申請第七商業銀行
    復興分行0000000000000號帳戶後，持變造之
    癸○○身分證為貸款人，變造己○○之身分證為保證人，以
    前開Ａ七─三一九三號向和潤汽車股份有限公司貸款三十八
    萬元，以前開Ｄ九─四八九六號車，向匯豐汽車股份有限公
    司貸款四十五萬元，貸款款項分別匯入前開二帳戶內，並未
    如期繳款，認被告涉犯刑法第二百十六條、第二百十二條之
    行使變造特種文書、第二百十六條、第二百十條之行使偽造
    私文書及刑法第三百三十九條第一項之詐欺取財罪嫌，且與
    本案起訴部分有連續犯之裁判上一罪之關係，為起訴效力所
    及，請求併予審理，惟本案業經判決無罪，請求併案審理部
    分，自與上揭起訴事實，無連續犯之裁判上一罪關係，無從
    併予審理，應退回原偵查機關另行處理，附此敘明。
據上論斷，應依刑事訴訟法第三百零一條第一項，判決如主文。
本案經檢察官戊○○到庭執行職務。
中　　華　　民　　國 　　94 　　年　　9　　月　　20   日
                  刑事第四庭  審判長法  官  劉錫賢
                                    法　官  滕治平
                                    法　官  陳如玲
上正本證明與原本無異。
如不服本判決，應於送達後十日內向本院提出上訴狀（須附繕
本），上訴於台灣高等法院台中分院。
                                    書記官  楊賀傑
中　　華　　民　　國 　　94　 　年　　9　　月　　20 　日
